【裁判字號】    94,醫上,8
【裁判日期】    970115
【裁判案由】    損害賠償
【裁判全文】
臺灣高等法院民事判決                   94年度醫上字第8號
上  訴  人  丁○○
訴訟代理人  鍾開榮律師
被上訴人    丙○○
被上訴人    國防大學國防醫學院三軍總醫院
法定代理人  甲○○
共      同
訴訟代理人  吳旭洲律師
            吳宗輝律師
            蘇志淵律師
            余盈鋒律師
上列當事人間損害賠償事件，上訴人對於中華民國94年9月28日
臺灣臺北地方法院93年度醫字第8號第一審判決提起上訴，本院
於96年12月18日言詞辯論終結，判決如下：
    主  文
原判決關於駁回上訴人後開第2項之訴部分，及該部分假執行之
聲請，並訴訟費用之裁判廢棄。
被上訴人應連帶給付上訴人新台幣貳佰肆拾肆萬仟伍佰零玖元
，及自民國九十四年四月二十八日起，至清償日止，按週年利率
5%計算之利息。
其餘上訴駁回。
第一、二審訴訟費用，由被上訴人連帶負擔十分之三，餘由上訴
人負擔。
本判決所命被上訴人給付部分，於上訴人以新台幣捌拾壹萬伍仟
元為被上訴人預供擔保後得假執行，但被上訴人如以新台幣貳佰
肆拾肆萬仟伍佰零玖元為上訴人預供擔保，得免為假執行。
    事實及理由
甲、程序方面：
    被上訴人國防大學國防醫學院三軍總醫院（下稱三軍總醫院
    ）法定代理人已由張德明變更為甲○○，國防部令影本為證
    （見本院卷第160頁），其聲明承受訴訟（見同上卷第159頁
    ），依民事訴訟法第170條、第175條第1項規定，並無不合
    ，應予准許，先此敘明。
乙、實體方面：
一、本件上訴人主張：被上訴人丙○○係被上訴人三軍總醫院僱
    用之眼科專科醫師。伊於民國91年3月初因眼睛視線模糊，
    於同年月13日赴三軍總醫院之汀洲路院區門診，經丙○○診
    斷後要求伊住院檢查、治療，伊於翌日住院，至同月21日出
    院，住院後改為每週1次之門診治療，仍繼續服用丙○○開
    立之類固醇。經門診1個月後，病情未有改善、視力依然模
    糊，甚有惡化之情，91年4月16日門診後，丙○○指示伊翌
    日至內湖院區找其注射類固醇，4月17日並由丙○○在伊雙
    眼處各注射1針高濃度類固醇，伊返家後眼睛充滿血絲，嗣
    病情急遽惡化，眼睛視力更模糊，幾乎看不見，乃電告丙○
    ○，丙○○乃要伊4月19日直接至門診找他。4月19日回診時
    ，伊雙眼幾乎已看不見，然丙○○猶告以無大礙，且為正常
    的現象，此病需要2、3個月恢復期，要伊回去休息、按時服
    藥後再複診。但伊症狀仍未改善，5月3日再回診時，丙○○
    將伊轉介予同院訴外人蔡明霖醫師，蔡醫師通知伊5月6日回
    診重新抽血檢查，伊亦依指示如期做抽血檢查，但伊因此對
    丙○○已失信心，乃於抽血結果報告前，於同年5月9日先至
    台大醫院檢查，台大醫院醫師診斷極可能係黴菌感染，認須
    住院開刀治療，並旋即安排同月16日住院檢查。伊為求慎重
    於翌日再轉往馬偕紀念醫院（下稱馬偕醫院）看診，醫師亦
    警告必須馬上住院開刀治療，並即安排5月14日住院檢查。
    當日（5月10日）返家時，丙○○連續打3通電話要伊回診檢
    查，伊對丙○○已失信心，不願再回三軍總醫院檢查、治療
    ，乃改至馬偕醫院住院治療。經馬偕醫院抽取病體培養後確
    定係「黴菌」（念珠菌）感染，同時發現眼睛仍殘留有類固
    醇，且已產生「血絲拉扯視網膜」之現象，然由於黴菌感染
    嚴重，馬偕醫院醫師亦不敢貿然進行「推拉視網膜手術」，
    祇能先以抗黴藥物除去黴菌，必待黴菌除去始能進行手術。
    至5月25日馬偕醫院醫師確定黴菌得到控制，始安排進行「
    推拉視網膜手術」，惟右眼已無恢復可能性，乃僅安排左眼
    手術。同月28日，伊左眼進行「推拉視網膜手術」（右眼植
    入人工水晶體），仍無法挽回失明命運。伊因丙○○首次住
    進三軍總醫院時，未能檢出黴菌感染拖延治療，另丙○○於
    於4月17日直接在伊眼睛注射高用量類固醇後，伊於同月19
    日已告知雙眼看不見，丙○○仍未重新評估，遲至5月3日回
    診時，始轉由另一位蔡醫師檢查而有延誤病情之實，致伊眼
    睛因黴菌感染而全盲，丙○○應依民法第227條之1、消費者
    保護法第7條負擔債務不履行損害賠償責任及依民法第184條
    第1項前段、第2項，負擔侵害行為損害賠償責任。另伊與三
    軍總醫院成立醫療契約，而丙○○係三軍總醫院之履行輔助
    人，依民法第224條規定，三軍總醫院應就丙○○履行契約
    之故意或過失負同一責任。另亦應依據民法第227條之1、消
    費者保護法第7條負擔債務不履行損害賠償責任。又丙○○
    係屬三軍總醫院之受僱人，三軍總醫院自應依據民法第188
    條第1項規定，負擔連帶賠償責任，爰請求判命被上訴人應
    連帶給付伊醫藥費新台幣（下同）1萬7363元、減少勞動之
    損失434萬1540元及精神慰撫金380萬元，共計815萬8903元
    本息之判決（原審駁回上訴人全部請求）。上訴聲明：(一)原
    判決廢棄。(二)被上訴人應連帶給付上訴人815萬8903元及自
    94年4月28日起至清償日，按年息5％計算之利息。(三)願供擔
    保請准宣告假執行。
二、被上訴人則以：上訴人係於91年3月14日因突然視力模糊至
    被上訴人三軍總醫院門診，經門診醫師轉診住院並由被上訴
    人丙○○醫師為進一步診治。上訴人當時情況為右眼視力僅
    0.05，右眼角膜有大量發炎細胞沈積，前房內出現發炎細胞
    反應，玻璃體極度混濁，甚至阻礙視網膜情況，左眼視力
    0.9，左眼眼角膜有發炎細胞沈積，前房內出現發炎細胞反
    應，玻璃體輕度混濁，視網膜表面結構尚可分辨，視網膜血
    管擴張，丙○○依臨床經驗認此病情應考慮急性葡萄膜炎或
    急性眼內炎，但因上訴人並未接受眼睛手術或外傷，及於眼
    前房及玻璃檢體採樣檢查均無異樣，故排除眼內炎，而診斷
    為急性葡萄膜炎，乃給予Prednison治療，並於同年月21日
    出院。被上訴人丙○○並無誤診情事，治療上亦符合醫療常
    規而無違失，更已盡重新評估之義務，自無庸負擔債務不履
    行及侵權行為損害賠償之責。被上訴人三軍總醫院之履行輔
    助人丙○○對於上訴人所為醫療行為，係符合醫療常規，給
    付符合債之本旨，無不完全給付之情形，上訴人請求被上訴
    人醫院負債務不履行及民法第188條之賠償責任，應屬無據
    等語置辯。答辯聲明：駁回對造之上訴。如受不利判決，願
    供擔保請准宣告免為假執行。
三、兩造不爭執事項：
  (一)上訴人於91年3月8日至被上訴人三軍總醫院之婦科門診，進
    行手術後追蹤檢查，旋因視力突然模糊、流淚症狀持續3天
    （blurred vision with photophobia & tearing,OD for 3
    days），而於同年月13日至該院眼科門診初診，由訴外人周
    秉義醫師看診，經門診醫師周秉義診斷後認屬「其他不能分
    類之眼部疾病」，當時右眼視力3/60，左眼視力6/6，惟高
    度懷疑為眼內炎，遂轉診與被上訴人丙○○以進一步檢查，
    翌日安排上訴人住院，於同年3月21日出院。
  (二)被上訴人丙○○係被上訴人三軍總醫院之眼科專科醫師。
  (三)上訴人及其配偶曾對丙○○提出業務過失傷害之告訴，經臺
    灣台北地方法院檢察署檢察官因罪嫌不足以93年度偵字第
    1176 號為不起訴處分，上訴人及其配偶不服前開不起訴處
    分聲請再議後，復經臺灣高等法院檢察署以93年度上聲議字
    第4476 號駁回再議之聲請。
四、本件上訴人主張其因丙○○診療上之疏失，致視神經傷害，
    自得依據債務不履行及侵權行為法則，訴請被上訴人連帶給
    付其所受之損害。然此為被上訴人所否認，並以前揭情詞置
    辯。是本件兩造主要爭執者，厥為：被上訴人丙○○就本件
    醫療是否有醫療上疏失而應負擔損害賠償之責。查：
  (一)上訴人主張丙○○未能如馬偕醫院於其住院時即檢查出其係
    遭黴菌感染，且於其出院後病情未改善甚至惡化，並未重新
    評估，仍採用類固醇治療，遲至5月3日回診時，始轉由另一
    位醫師診治，且不採用手術治療方式一再採用類固醇方式治
    療，造成病情惡化，自屬有醫療過失云云。然查：被上訴人
    丙○○於上訴人住院時，已採上訴人眼睛之前房液、玻璃體
    液送抹片檢查培養，並未發現細菌或黴菌的情形下，依據臨
    床經驗此病情應考慮急性葡萄膜炎或急性眼內炎。又因上訴
    人並未接受眼睛手術或外傷及於眼前房及玻璃檢體採樣檢查
    均無異樣，故排除眼內炎，而診斷為急性葡萄膜炎，乃給予
    Prednison治療。一般病患關於眼內發炎之症狀，有時很難
    判定為感染性或非感染性，而本件因檢驗之結果，在排除微
    生物感染的情況下給予類固醇治療，為一般的處置原則，，
    亦即類固醇是臨床上治療眼睛葡萄膜炎的主要方式，有行政
    院衛生署醫事審議委員會鑑定書及眼科醫學會96年4月26 日
    中眼台字第74號函可稽（分見原審卷二第34頁、本院卷第
    130頁），而馬偕醫院診斷上訴人為黴菌（念珠菌）感染，
    係因上訴人業經類固醇治療一段時間效果並不理想，且仍有
    發炎現象，上訴人復有人工流產之病史等綜合情況判斷，此
    並經證人即馬偕醫院醫生陳立仁證述在卷（見本院卷第167
    頁），況丙○○於上訴人住院時已採取上訴人之前房液、玻
    璃體液送抹片檢查培養，並未發現細菌或黴菌，自難以馬偕
    醫院於事後約2月餘檢驗出上訴人眼睛受有黴菌感染，即遽
    認丙○○於上訴人住院時未能發現黴菌感染係有過失。
  (二)上訴人再主張丙○○以類固醇治療致黴菌增長，因而使其受
    感染而全盲，丙○○之類固醇治療有違失情形云云。惟為被
    上訴人所否認。查葡萄膜炎絕大多數係免疫系統所造成，且
    丙○○於初診之始即為上訴人採集眼睛檢體進行培養，而在
    檢體培養無異常而排除係微生物感染之後，對上訴人施以類
    固醇治療，而類固醇是臨床上治療眼睛葡萄膜炎的主要方式
    ，於以類固醇治療無效後，才會進行取樣檢視是否為細菌或
    黴菌感染的問題，及抗黴菌的藥物毒性很強，一般懷疑是黴
    菌感染，要有足夠的證據始能用抗黴菌的藥，亦因一般培養
    黴菌的機率不高，如黴菌未取到樣或受壓制，會越長愈多，
    始診斷得出。上訴人是因人工流產，陰道的黴菌進入血液後
    ，再進入眼睛，才造成感染，像這樣的案例，到目前為止在
    臺灣案例只有四例報告，榮總有二例、長庚醫院一例、馬偕
    醫院一例，在世界上經過查證也只有十例，因為這種情形發
    生的比例相當低等語，亦據證人乙○○○○證述在卷（見本
    院卷第166頁至169頁）。被上訴人丙○○採集上訴人「眼前
    房液及玻璃體液」抹片進行檢查與培養，並未發現細菌或黴
    菌，因此排除上訴人葡萄膜炎係微生物感染所致，而認定係
    上訴人體質關係引起的急性葡萄膜炎，應係合乎醫療常規之
    診斷，已如前述，本件被上訴人丙○○以當時情況診斷上訴
    人之眼疾，並以類固醇治療既係符合醫療常規，且依行政院
    衛生署93年7月16日衛署醫字第0930218243號函所附第00000
    00號鑑定書鑑定意見雖稱：「本案例如綜合前後之資料應可
    作如下之推斷：病人因敗血症墮胎，有短暫之菌血症，經血
    行散撥到兩眼…」等語（見原審卷二第34頁），亦堪見上訴
    人係因黴菌感染導致失明，且上訴人之黴菌感染並非被上訴
    人之類固醇治療始產生，倘上訴人因類固醇治療而免疫力下
    降，亦係治療眼睛葡萄膜炎之結果，是上訴人以類固醇治療
    致其免疫力下降，黴菌增長，認此之治療方式有違失，誠乃
    倒果為因，不足採取。
  (三)上訴人再以證人即馬偕醫院醫師陳立仁之「人工流產後造成
    之內陰性念珠菌眼內炎：病例報告」中，已指出「…本病例
    符合了上述的兩個危險因子：念珠菌陰道炎及類固醇治療。
    由此病例我們可以瞭解到，即使流產後造成之內因性念珠眼
    內炎相當少見，仍應列為核定葡萄膜炎之鑑別診斷。」（見
    本院卷第193頁），主張被上訴人丙○○未及時診斷出黴菌
    感染有違失云云。惟為被上訴人所否認。查然該篇文章係乙
    ○○○○診治過上訴人之後，所作之個案診療心得，且係在
    撰寫本篇論文後，才收集1966年至2002年間的資料，發現了
    五例人工流產造成的內因性念珠性眼內炎。再依台灣婦產科
    醫學會96年8月8日台婦醫字第96135號函覆本院：「目前在
    醫療常規或醫學文獻並無記載敗血症墮胎導致眼睛產生葡萄
    膜炎之情形。」（見本院卷第158頁），由是可知，因人工
    流產所導致之葡萄膜炎在醫療實務甚為罕見，是上訴人執此
    遽認被上訴人丙○○未立即診斷出係黴菌感染而有過失，尚
    非可採。
  (四)上訴人復主張被上訴人於91年4月17日為其在雙眼注射高劑
    量類固醇，致其眼睛惡化，然丙○○並未進行重新評估，致
    其延誤治療而全盲，被上訴人自屬有醫療上之過失等語，固
    為被上訴人所否認。惟查：
  (1)被上訴人丙○○於偵查中即91年10月4日答辯狀第4頁自承：
    「門診追蹤治療期間，告訴人（即上訴人）眼睛情況持續好
    轉，而於同年四月十七日告訴人依約至門診追蹤治療，其治
    療流程包括投以口服類固醇及直接施打類固醇於患部，因施
    打藥劑於眼部時，為減輕病患之疼痛均有添加麻醉劑於其中
    ，因此會造成施打者短暫視力不清，但此並無任何之後遺症
    」等語，業經本院調取92年他字第2417號偵查卷查明屬實（
    見該卷第6頁），而證人陳佳佩亦證稱其於91年4月16日確有
    陪同上訴人回診，並親耳聽聞被上訴人丙○○要上訴人翌日
    即17日至三軍總醫院內湖院區內注射等語（見原審卷三第26
    頁），堪見91年4月17日上訴人確有至三軍總醫院內湖院區
    回診，並注射類固醇，然附卷之上訴人病歷表上及其他住院
    或看診期間並未有記載施打眼部類固醇之記載，是上訴人主
    張被上訴人三軍總醫院就上訴人之病歷記載並不完整，即非
    無據。
  (2)上訴人主張其於4月17日注射類固醇後，雙眼均看不見，並
    於4月19日再至醫院告訴丙○○，然丙○○仍未重新評估，
    致其延誤治療時機等語，雖為被上訴人否認，並以當日病歷
    上並無上訴人回診之記載抗辯。然證人即當日陪同回診之陳
    佳佩證稱其當日確有陪同上訴人前往等語（見原審卷三第28
    頁），再參以同年4月17日丙○○確有為上訴人注射類固醇
    針劑，然病歷上仍無記載是日回診之情，堪見上訴人之病歷
    上無4月19日回診之記載，不足以否認上訴人確有回診之事
    實。又倘上訴人於4月17日眼部注射後並無不適或特殊情形
    ，衡諸常情當無於隔一日即再回診之理。再參酌上訴人提出
    被上訴人丙○○之名片及丙○○於91年間之門診時間表所示
    （見原審卷二第75頁），丙○○除每星期四在信義路第二健
    保中心看診外，其餘星期二至六均在三軍總醫院看診，而91
    年4月17日為星期三，4月19日為星期五，則於91年4月17日
    注射後因感不適，乃聯絡丙○○並隔一日即19日丙○○在三
    軍總醫院看診時回診，即堪可採。是被上訴人否認上訴人於
    91 年4月19日有回診，尚非可採。
  (3)行政院衛生署醫事審議委員會於鑑定意見書內記載：Ａ、
   「對於眼內發炎（或葡萄菌）的病症，在排除黴菌感染的情
    況下給與類固醇治療，是一般的處置。如病情對類固醇的反
    應不如預期，則應重新評估。」，而眼科學會雖認重新評估
    時間以三個月為適當，證人陳立仁稱以四至六週為單位，但
    亦證稱並無定論等語（見本院卷第167頁），惟上訴人於4月
    19日回診時已告知丙○○其“兩眼”幾乎已看不到，已如前
    述，表示病情已有顯著的變化，尤其是已危及左眼，則被上
    訴人應即刻追查原因，進行必要處置，行政院衛生署醫事審
    議委員會於鑑定意見書亦同此見解，然被上訴人丙○○於4
    月19日並未進行重新評估，致上訴人之病情惡化，則被上訴
    人丙○○就其延誤重新評估與上訴人雙眼全盲，即非無相當
    因果關係。被上訴人雖以依上訴人主張其於91年5月1日至王
    暉政眼科診所看診，是時，上訴人視力左眼僅有「眼前50公
    分可辨手指數目，玻璃體混濁（第3度），臨床上眼底僅約
    可見視神經盤」（見原審卷一第94頁），而被上訴人丙○○
    於5月3日轉介時之病歷摘要中記錄上訴人當時右眼視力0.1
    ，左眼視力0.6，上訴人之眼睛應有改善云云。惟證人陳立
    仁證稱：葡萄膜炎是會以玻璃體混濁來表現，以量少會跳來
    跳去，如果量多時就將整個眼睛擋住，在我診斷上訴人的時
    候他的玻璃體混濁會飄移等語（見本院卷第168頁），玻璃
    混濁體係一可移動之物體，若其阻擋視線，則勢必會影響視
    力，是自難認被上訴人5月3日之記載，即屬治療改善之真實
    情形，被上訴人此之抗辯，亦非可採。
  (五)被上訴人再抗辯其於91年5月3日轉介上訴人予其他醫師，並
    建議上訴人住院治療，為上訴人所拒，伊無再重新評估之機
    會云云。惟查：上訴人於4月19日既已告知被上訴人丙○○
    其雙眼已看不見，斯時病情已有顯著變化，且危及左眼，被
    上訴人丙○○即應重新評估，並進行必要處置，已如前述，
    然被上訴人丙○○僅以此乃因注射針劑中加入麻醉藥品之故
    ，而未為注意，致延誤治療時機，使黴菌增生，上訴人因黴
    菌感染而雙眼全盲，上訴人所受損害即與被上訴人丙○○未
    注意重新評估之過失有相當因果關係。被上訴人抗辯其於91
    年5月3日已為重新評估，並無疏失云云，惟其評估距上訴人
    4月19日告知已近二星期，顯已錯失治療時機，是其所辯，
    尚非可採。
五、按因故意或過失，不法侵害他人之權利者，負損害賠償責任
    。受僱人因執行職務，不法侵害他人之權利者，由僱用人與
    行為人連帶負損害賠償責任。民法第184條第1項前段、第18
    8條第1項前段分別定有明文。本件被上訴人丙○○於91年4
    月19日經上訴人告知病情已有變化後，未重新評估進行處置
    ，延誤治療時機，致上訴人因黴菌增長而導致隻雙眼全盲，
    其有過失，已如前述，其對上訴人所受之損害，即負賠償之
    責。被上訴人丙○○係被上訴人三軍總醫院之受僱人，依前
    揭規定，三軍總醫院應與丙○○負連帶賠償責任，茲就上訴
    人請求之金額審酌如下：
  (一)減少勞動能力損失部分：
    按不法侵害他人之身體或健康者，對於被害人因此喪失或減
    少勞動能力或增加生活上之需要時，應負損害賠償責任。民
    法第193條定有明文。本件上訴人主張其受害前任職泓洲企
    業有限公司，89年5月至90年4月之平均月薪為2萬2442元，
    自91年6月上訴人雙目失明，斯時上訴人35歲2個月，計算至
    勞工強迫退休年齡60歲，仍有24年10個月工作時間，上訴人
    受害後已完全喪失工作能力，是計算喪失勞動能力依霍夫曼
    扣除中間利息（原證九）後為434萬1540元，被上訴人應連
    帶賠償等語。查上訴人此部分之主張，業據提出薪資條、薪
    資平均表為證（見原審卷一第29至33頁），被上訴人就證物
    之真正並不爭執（見原審卷二第19頁），而上訴人因被上訴
    人丙○○未於其病情有顯著變化時重新評估，致延誤醫療而
    全盲，亦如上述，則上訴人請求減少勞動能力損失即屬有據
    。依此計算其損失為434萬1540元【22442*193.00000000（
    此為應受扶養298月之霍夫曼係數）]=0000000（小數點以下
    四捨五入）】
  (二)精神慰撫金部分：
    查本件上訴人係56年4月17日出生，有病歷記載可參，其91
    年6月間全盲時僅35歲，正值人生黃金歲月之年，且育有可
    愛的孿生兄弟，家庭和樂融融，突遭劇變，雙目失明，非但
    不能照顧全家生活起居，分擔家計，反需要家人照顧看護，
    並無法「目睹」孿生兄弟長大成人，精神上實受有莫大痛苦
    ，本院審酌上訴人高職畢業，名下並無財產，而被上訴人丙
    ○○為三軍總醫院醫師，待遇優厚，年收入百萬以上計，被
    上訴人三總醫院為國家行政機關，茲衡量雙身分、資力、受
    害程度、身心受及被害人家庭受影響等情，認上訴人請求慰
    撫金380萬元，尚屬允適。
  (三)醫藥費部分1萬7363元部分：上訴人此部分主張固據提出單
    據為證（見原審卷三第32至50頁），惟觀之單據中有屬91年
    4月19日前被上訴人丙○○符合醫療常規所為之醫療費用共1
    萬3873元，此部分為上訴人治療本應支出部分，其請求被上
    訴人賠償，應屬無據。至屬91年4月19日後於被上訴人醫院
    及馬偕醫院就眼科後續治療之醫療費用計3490元，本院認與
    被上訴人疏於重新評估致上訴人之損害有關，上訴人此之請
    求為有理由。上訴人於本院就醫療費用部分雖未於理由內敘
    明，然其上訴聲明已含此醫藥費用，應認仍在上訴審酌範圍
    內，是其請求之醫療費用在3490元範圍內，應予准許。
六、又按損害之發生或擴大，被害人與有過失者，法院得減輕賠
    償金額，或免除之。民法第217條第1項定有明文。本件被上
    訴人丙○○於91年4月17日為上訴人注射類固醇針劑後，上
    訴人之病情有顯著變化，並危及左眼，丙○○未及時重新評
    估，延誤治療時機，固有過失，惟依上訴人提出之錄音帶所
    示，被上訴人丙○○一再表示上訴人於91年4月23日未依約
    回診，上訴人就此於錄音帶中均未置一詞反駁，有錄音帶譯
    文可參（見原審卷三第72頁），且丙○○於91年5月3日安排
    轉介醫師時，建議上訴人住院治療，並為上訴人所拒，亦有
    轉介病歷可稽（見外放病歷），丙○○於上訴人5月3日回診
    時即為其轉介醫師，尋求第三意見，倘上訴人依約於4月23
    日回診，丙○○當亦可能於是日為其轉介醫師或再為其他處
    置，然因上訴人未依約回診，且拒絕再住院治療，則其就延
    誤治療，致黴菌增長而受有不利之損害，顯亦與有過失。本
    院審酌上訴人係因人工流產而黴菌經由血液行經眼睛，臨床
    上少有病例，難期被上訴人丙○○就此為審酌，且此為上訴
    人體質上問題等情，認丙○○應負之過失比例為十分之三為
    適當。準此計算，丙○○及三軍總醫院應於244萬3509元（
    0000000＋0000000＋3490＝0000000，0000000×0.3＝
    0000000）範圍內負賠償之責，上訴人逾此範圍之請求，即
    非正當，應予駁回。
七、綜上所述，上訴人本於侵權行為法則，請求被上訴人連帶給
    付244萬3509元，及自民國94年4月28日起，清償日止，按週
    年利率5%計算之利息，即屬正當，應予准許。逾此所為之請
    求，即非正當，應予駁回。又，上訴人勝訴部分，兩造分別
    陳明願供擔保為准、免假執行之宣告，經核於法並無不合，
    爰分別酌定相當擔保金額准許之。至於上訴人敗訴部分，其
    假執行之聲請失所附麗，應併予駁回。原審就上開應准許部
    分，為上訴人敗訴之判決，並駁回其假執行之聲請，尚有未
    洽，上訴意旨求予廢棄改判，為有理由，爰由本院予以廢棄
    改判如主文第2項所示，並依聲請為附條件之准、免假執行
    之宣告。至於上訴人之請求不應准許部分，原判決為上訴人
    敗訴之判決，並駁回其假執行之聲請，經核於法並無不合，
    上訴意旨求予廢棄改判，為無理由，應駁回其上訴。
八、本件上訴人係依債務不履行、侵權行為等法則為單一聲明之
    請求，乃請求權競合，其一請求有理由，勝訴部分，其餘請
    求權即無庸再審酌。敗訴部分，債務不履行損害賠償，亦有
    與有過失之適用，其結果亦屬相同；另醫療行為依醫療法第
    82 條第一項規定，以故意或過失為要件，並無消費者保護
    法之適用，且為最高法院及本院最近之見解，上訴人依消費
    者保護法第7條請求，亦非正當；又上訴人於原審時曾主張
    依民法第191條之3為請求權基礎，嗣就此爭點為捨棄，有筆
    錄可稽（見原審卷三第88頁），依民事訴訟法第270條之1第
    3項規定，應受拘束，是上訴人於本院再主張依民法第191條
    之3請求，本院就此即不再審酌；況縱經審酌，惟醫療行為
    非屬一般危險事業，亦無民法第191條之3規定之適用，上訴
    人依此之請求亦無理由。本件事證已臻明確，兩造其餘主張
    與舉證，經審酌核與判決結果不生影響，爰不逐一論述，併
    此敘明。
九、據上論結，本件上訴為一部有理由，一部無理由，依民事訴
    訟法第450條、第449條第1項、第79條、第85條第2項、第
    463條、第390條第2項、第392條第2項，判決如主文。
中    華    民    國    97    年    1     月    15    日
                    民事第七庭
                        審判長法  官  鄭三源
                              法  官  邱  琦
                              法  官  周美月
正本係照原本作成。
如不服本判決，應於收受送達後20日內向本院提出上訴書狀，其
未表明上訴理由者，應於提出上訴後20日內向本院補提理由書狀
（均須按他造當事人之人數附繕本）上訴時應提出委任律師或具
有律師資格之人之委任狀；委任有律師資格者，另應附具律師資
格證書及釋明委任人與受任人有民事訴訟法第466條之1第1項但
書或第2項（詳附註）所定關係之釋明文書影本。
中    華    民    國    97    年    1     月    16    日
                              書記官  李華安
附註：
民事訴訟法第466條之1（第1項、第2項）：
對於第二審判決上訴，上訴人應委任律師為訴訟代理人。但上訴
人或其他法定代理人具有律師資格者，不在此限。
上訴人之配偶、三親等內之血親、二親等內之姻親，或上訴人為
法人、中央或地方機關時，其所屬專任人員具有律師資格並經法
院認為適當者，亦得為第三審訴訟代理人。


司法院資訊處製作；財團法人民間司法改革基金會備份。
